# 涉及资产回购的处理

提问人：jdm0109 时间：2023-05-16 08:40:11
A公司与B政府平台合作，约定如下事项：
1 、A公司出资建设厂房，投资 1 亿元；建成后产权办在A公司名下；
2 、建成后厂房出租给B平台（用于招商引资），同时约定：
（ 1 ）租金：不低于6%；且经营所产生的一切税费均有B平台承担（实际利率不低于8%）
（ 2 ）回购：B公司承诺， 10 年以内，按照双方已认可的方案回购该项目或股权；除非A公司明确该项目A公司自持该资产；
回购价：不低于投资额9%的年化净收益率补足差额部分（即3%）溢价回购股权。回购时资产增值部分由A和B公司协商确定。
问题：
（ 1 ）A公司如何处理该笔资产？
个人理解：是否可以将此问题看做融资租赁？即实际租赁期 10 年， 10 年后以固定价格回购出售该资产（假设先不考虑增值部分）？
则A公司应当确认融资租赁款项 入账价值=∑各期现金流i/(1+i)^i？
（ 2 ）如果从B平台角度来讲，此又如何处理？
个人理解：A公司虽为出资建设人，且拥有权证，但从整个交易的经济实质系资金占用——即不符合实际意义上的租赁与出售（约定的保底租金、回购价固定实际表明出租与回购属于一揽子交易——即从租赁角度承租人不经济、从回购角度有可能A公司不经济）；
该交易的经济实质：B公司委托A公司建设资产，并承担一定期间内的资金占用费； 10 年后按照固定价加成的方式回购该资产；
3 、如果回购协议修改为：B平台按照国资委要求回购该资产，且回购价以资产评估为依据（但不低于A公司的投资总额），又当如何处理？
@chenyiwei 该类协议多见于政府平台，如何处理能够真正反映该交易的经济实质？且为企业所认同？

回答人：chenyiwei
1 、 2 、你的理解基本合理。
3 、如是，因为回购价格“不低于A公司的投资总额”，故通过该租赁，租赁资产所有权上的主要风险和报酬已经转移给B，故A仍可按融资租赁处理。B应谨慎估计届时的回购价款，纳入租赁付款额，即调整使用权资产和租赁负债的初始计量，后续逐年调整。如金额不重大的，也可以到最后一次性调整使用权资产转换成的固定资产入账价值。

提问人：jdm0109 时间：2023-05-18 22:24:25
谢谢，陈版，再追问下：如是（ 1 ）的情况：则B公司确认为使用权资产（房产+土地）；因预计将取得使用权，是否房产及土地可分别参照固定资产、无形资产政策计提折旧（并保留房产5%残值、土地0%残值）？

回答人：chenyiwei
可以。因最终将取得所有权，故折旧和摊销方法比照自有的固定资产和无形资产。